【裁判字號】    89,重上更(一),134
【裁判日期】    900301
【裁判案由】    妨害自由等
【裁判全文】
台灣高等法院台中分院刑事判決                八十九年度上更(一)字第一三四號
    上  訴  人
    即  被  告  庚○○
                癸○○
    右二人共同
    選任辯護人  張居德
    上  訴  人
    即  被  告  張義群 即丁.
    右  一  人
    選任辯護人  阮春龍
    上  訴  人
    即  被  告  王議德  即乙.
   右  一  人
    選任辯護人  王忠沂
    上  訴  人
    即  被  告  壬○○
                戊○○
右上訴人等因妨害自由等案件，不服台灣台中地方法院八十五年度訴字第六二一號中
華民國八十六年五月三十日第一審判決（起訴案號台灣台中地方法院檢察署八十四年
度偵字第二○三五三號、八十五年度偵字第四七二六號）提起上訴，經判決後，由最
高法院發回更審，本院判決如左：
    主      文
原判決撤銷。
庚○○未經許可無故持有可發射子彈具有殺傷力之改造玩具手槍，處有期徒刑捌月，
扣案附表一所示之改造玩具手槍壹枝沒收；又共同以非法方法，剝奪人之行動自由，
處有期徒刑壹年捌月，扣案附表一、二所示之改造玩具手槍貳枝均沒收。主刑部分應
執行有期徒刑貳年貳月。
張義群、癸○○、王議德、壬○○共同意圖供自己犯罪之用，而持有軍用槍枝，張義
群處有期徒刑貳年，癸○○處有期徒刑壹年拾月，王議德、壬○○各處有期徒刑壹年
捌月，扣案附表一、二所示之改造玩具手槍貳枝均沒收。
戊○○無罪。
    事      實
一、庚○○曾於民國（下同）八十一年間，因違反懲治盜匪條例案件，經本院判處有
    期徒刑八年確定，經送執行後，於八十三年間假釋出獄，（指揮書所載假釋期滿
    日期為八十八年五月一日）；癸○○曾於七十八年間，因違反懲治盜匪條例案件
    ，經本院判處有期徒刑十二年確定，經送執行後，於八十三年間假釋出獄，（指
    揮書所載假釋期滿日期為八十九年十二月十三日）；壬○○曾於八十年間，因違
    反懲治盜匪條例、竊盜及違反槍砲彈藥刀等案件，分別經本院及原審法院判處有
    期徒刑八年六月、七月及三月確定，嗣經合併定應執行刑及減刑為八年十月，經
    送執行後，於八十三年間假釋出獄，（假釋期滿日期為八十七年五月十二日），
    均不知悔改。
二、庚○○先於不詳時地取得如附表一所示之可發射子彈具有殺傷力，可供軍用，屬
    於軍用槍枝之改造玩具手槍一支，而未經許可持有之。嗣因張義群、癸○○、庚○○三人曾分別借款新台幣（下同）一百五十萬元、十萬元、十萬元予丑○○，
    然因丑○○未依約償付本息與張義群、癸○○、庚○○三人，張義群、癸○○、
    庚○○遂與王議德、李國楠（經原審判處有期徒刑二年十月，未據上訴業已確定
    ）、壬○○共同基於以剝奪人之行動自由、傷害等非法方法催討前開債務之犯意
    聯絡，並謀議由庚○○提供其原先已持有之上開如附表一所示具有殺傷力，可供
    軍用，屬於軍用槍枝之改造玩具手槍一枝，而意圖供其六人持以作為剝奪他人之
    行動自由等犯罪之用，共同持有之。遂於八十四年十一月二十八日晚間十時許，
    先推由庚○○攜帶前揭如附表編號一所示具殺傷力之改造玩具手槍一支，並由癸○○另攜帶其所有如附表編號二所示未具殺傷力之玩具槍一支，六人同赴台中市
    ○○路○段一七六號四樓丑○○所租用之辦公室，先由張義群命癸○○、庚○○
    二人分持彼等所攜帶的玩具手槍衝入辦公室內喝令在場之丑○○、甲○○、己○○、子○○四人不准動，再由癸○○持該不具殺傷力之玩具槍先後抵住丑○○、
    甲○○之頭部，張義群並指揮壬○○以其事前所預備之手銬一只將丑○○之雙手
    銬於辦公室坐椅上，另命甲○○、己○○、子○○三人進入另一小房間內，交由
    王議德、壬○○、李國楠、庚○○等人輪流持槍看守，而共同以此非法方法剝奪
    丑○○、甲○○、己○○、子○○四人之行動自由。張義群嗣與丑○○談判債務
    清償事宜，因丑○○表示暫時無法清償積欠張義群、癸○○、庚○○三人之債務
    ，張義群等人即出言恐嚇丑○○稱若不交出財物還債就把人殺掉等語，使丑○○
    心生畏懼，致生危害於丑○○之安全，復推由張義群、癸○○、王議德等分別以
    拳腳或持用自丑○○租用辦公室取得之木棍、椅子、行動電話、老虎鉗、大頭針
    及電線等物毆打丑○○之身體，癸○○並將通有電流之電線置於水桶中電擊丑○○，共同使丑○○受有四肢、前胸、背部多處大面積瘀傷，約佔百分之四十五總
    體表面積之傷害。迄翌日即同年月二十九日晚間十時許，張義群等人先將甲○○
    、己○○、子○○三人釋放，並吩咐甲○○設法聯絡丑○○之親人攜帶現金前來
    替丑○○償債，甲○○即以電話將上情告知丑○○之父親丙○○，丙○○遂於同
    年月三十日清晨五時許偕同丑○○之兄長李邦瑞前往前揭丑○○所租用之辦公室
    ，與張義群商談清償債務事宜，經丙○○同意提供丑○○之大嫂許朝勤所有坐落
    於新竹縣芎林鄉○○段高視頭小段一三四號土地與張義群償債後，張義群即命李
    國楠、壬○○等二人帶同丑○○、丙○○，並由丑○○之員工戊○○（戊○○部
    分，後另述）陪同，一起前往台北找許朝勤拿取土地所有權狀辦理土地所有權移
    轉事宜，迄同日下午六時許，為警於丑○○上揭租用之辦公室查獲，丑○○始恢
    復行動自由，隨後癸○○並帶同警方查獲如附表一所示具殺傷力之可供軍用之改
    造玩具手槍一枝、及如附表二所示不具殺傷力之改造玩具手槍一枝，因而查悉上
    情。
二、案經甲○○、丑○○訴由台北縣警察局移送台灣台中地方法院檢察署檢察官偵查
    起訴。
    理      由
壹、有罪部分（即被告庚○○、張義群、癸○○、王議德、壬○○部分）：
一、訊據上訴人即被告（下稱被告）庚○○、張義群、癸○○、王議德及壬○○等五
    人，固均直承於前開時間至丑○○公司之情事，惟均矢口否認有何犯行。被告張
    義群、癸○○、庚○○均辯稱渠等純係前往與丑○○商談債務清償事宜，早在渠
    等到達前，該處即已聚集多名債權人向丑○○討債，渠等並未帶槍、手銬等物妨
    害丑○○、甲○○、己○○、子○○之行動自由，丑○○身上的傷是其他債權人
    毆打所致云云；庚○○又辯稱：「我一點多才去，才十萬元沒有必要帶槍去討，
    且甲○○當時是跟我們在客廳泡茶」；張義群並另以：「我沒有指揮在場的任何
    一個人，我在現場的時間不多，我看現場很亂，就離開了，亦未出言恐嚇丑○○
    」云云置辯﹔癸○○並辯稱：「我沒有帶槍去，丑○○講的與事實不合，我與（
    其他人）不同時間到，我是先到現場，且沒有以電流電擊丑○○」。被告王議德
    、壬○○則均辯稱：渠等係陪同朋友前往討債，期間都坐在客廳沙發上等候，並
    未共同妨害丑○○等人之行動自由，更未毆打丑○○成傷云云；王議德另辯稱：
    「我是稍晚大約一點左右才上去，現場我只去過兩次，我與戊○○一起上去的」
    ；壬○○並又辯稱：「我沒有拿手銬銬丑○○，且沒有看到有人拿槍，且與戊○○上台北去，是因為我有駕照，我開車載他們去台北，作何事我不知道」。惟查
    ：
（一）告訴人甲○○於警訊中已明確指訴是由張義群發號司令，王議德、壬○○、李
      國楠持槍輪流看守，且庚○○亦有輪流看管等情（見偵卷第十七頁）。復於偵
      查中指述：「八十四年十一月二十八日下午六時多，丑○○打電話叫我到中市
      ○○街○段一七六號四樓。我去時，除我，丑○○、陳志明、子○○等四人在
      場。到晚上十點左右，我們要離開時乙○○、癸○○二人各持一把手槍進來，
      喝令我們不要動，將財物都放到桌上，將丑○○帶到一小房間，我與其他人在
      一間，後來遂一一帶我們出去問公司財產，我說不知道，癸○○持槍抵住我嘴
      巴說：不講要開槍。我仍答不知道，他並未打我，但癸○○又打丑○○‧‧‧
      ，後來丁○○進來，說當天的情形是他一手導演的，這麼大的公司為何沒錢，
      後來我在和室內被乙○○看管我，一直到三十日共二天，也未給我們進食，到
      二十九日下午他們與丑○○達成協定，除丑○○一人尚留那邊外，我們三人都
      離去，三十日因丑○○要我拿其土地所有權狀去，我才再到案發地點」（見偵
      卷第七十一頁）。而告訴人丑○○於警訊中指訴稱：「當時是由癸○○持搶指
      著我的頭、指揮，壬○○持手鍺將我雙手銬住，押往另一間房間內，即由丁○○帶頭唆使癸○○、乙○○等人在屋內，開始由丁○○持行動電話、椅子、手
      腳等毆打我。癸○○和乙○○則持槍毆打我頭部、胸部、手腳、全身多處，其
      中癸○○更拿電線接電後，將我雙腳置於水桶內，令我全身通電‧‧‧，而壬○○、李國楠、庚○○等人則在旁以言語恐嚇我交出財物，否則將危害我生命
      等語‧‧‧」（見偵卷第一三一頁），且於原審中結證稱：「（八十四年十一
      月二十八日晚上發生何事？）丁○○勾結不認識的人約五人，拿手槍到我辦公
      室來‧‧‧」，（被告有無說些什麼說？）合作不愉快，錢跑到那裏去，叫我
      交出來，不交出來要置我於死地，並帶到大度山埋掉‧‧‧，每個人都恐嚇我
      」（見原審卷《二》第三頁）。
（二）而被告癸○○於偵查中復自承：「查到的二把槍，玩具槍是我的，改造的槍是
      庚○○的，因丑○○經營地下錢莊，我與丁○○‧‧‧被他倒了，且我與張某
      （丁○○）去跟他說時，他身邊有三名保鏢要打我們，故當天我才去多找一些
      人去，去現場時，‧‧‧，我們喝令在場的人，不要動，且將身上武器拿出來
      ，之後，我將丑○○與他的保鏢分開。壬○○拿手銬銬住丑○○，另外三人被
      我們帶去另一房間，由庚○○看守。我與丑○○談債務事，‧‧‧發生過程中
      ，我有打丑○○」（見偵卷第四十四頁反面、第四十五頁正面）。另被告王議
      德於警訊時則供稱：「因我朋友癸○○與人有債務糾紛，而於八十四年十一月
      二十八日二十二時左右，癸○○叫另三位朋友及我一同去債務人丑○○的公司
      討債，而癸○○與其朋友持手槍二枝及手銬一付去討債，並持手槍恐嚇丑○○
      及用手銬將丑○○銬在椅子上控制其行動，而於八十四年十一月廿九日十一時
      許，我與癸○○前往丑○○的公司內打丑○○，而癸○○持老虎鉗打丑○○的
      背部，我只用手毆打丑○○的背部及腳，而癸○○與其朋友將丑○○控制到八
      十四年十一月三十日，直到他們把債務的糾紛解決後才放丑○○走‧‧‧我只
      認識癸○○而另三位我並不認識，但警方今持庚○○及壬○○及李國楠等三人
      的身份證影本給我看，我才確定是這三人與癸○○一同持手槍及手銬去討債‧
      ‧‧癸○○持一把土造的九二手槍而庚○○持另一把土造四五手槍」各等語 (
      見偵卷第二十一至二十二二頁背面），被告王議德於偵查中又為相同之供述，
      並且確認警訊筆錄之內容實在（見偵卷第四十三頁反面、第四十四頁正面、第
      五十七頁反面、第五十八頁正面）。
（三）經核，被告二人之供述與告訴人之指訴尚稱相符，雖告訴人甲○○指述係王議
      德與癸○○持槍進入，而與被告癸○○之供述有相左之處，但參諸被告王議德
      於警訊中已供述稱：「當時只是庚○○另有事要做，而把手槍交給我，叫我坐
      在旁邊就好了」（見偵卷第二十四頁正面），且於偵查中又供述明確稱：「我
      看到癸○○拿一枝槍，庚○○帶一枝槍」、「在案發現場時，本來是庚○○拿
      那把四五手槍（即扣案具殺傷力之改造玩具手槍），後來他要進去一下，才拿
      給我，後來我又交回給他」（見偵卷第五十七頁反面、第七十四頁正面），是
      故扣案之具殺傷力的改造玩具手槍，當認係由被告庚○○攜帶至現場，而係因
      為之後庚○○有交由被告王議德看守甲○○等人，甲○○於偵查中此部分之指
      述方有混淆之處，然告訴人其他部分之指訴則尚屬可採。並且，被告王議德於
      偵查中復供稱：「由我開我父親所有之自小客車載癸○○，他再指引我去載另
      外四人，他們進入丑○○‧‧‧的公司，由癸○○、李國楠、壬○○、庚○○
      先上去，我與丁○○隨後才上去」（見偵卷第五十七頁反面），又參諸被告王
      議德前揭於警訊中之供述：「因我朋友癸○○與人有債務糾紛，而於八十四年
      十一月二十八日二十二時左右，癸○○叫另三位朋友及我一同去債務人丑○○
      的公司討債」，以及癸○○於偵查中之供述稱：「因丑○○經營地下錢莊，我
      與丁○○‧‧‧被他倒了，且我與張某（丁○○）去跟他說時，他身邊有三名
      保鏢要打我們，故當天我才去多找一些人去」等語。是故被告等前往丑○○租
      處前既有所商議，且係一同前往、一同進入丑○○租處、並且又分別輪流持槍
      看守甲○○等，是故，當認被告等就將以持槍、妨害自由等非法方法索取債款
      之情，有所謀議；並且亦當足以認定被告等就意圖供犯罪之用，而持有可供軍
      用之槍枝乙節，亦有犯意之聯絡，及行為之分擔，而僅係推由庚○○攜帶該槍
      枝前往丑○○前揭租用的辦公室。
（四）並且，證人丙○○於原審亦到庭證稱：「八十四年十一月二十九日 (應為三十
      日之誤)晨三、四點，我接到一通不知誰打到我新竹住家的電話，告訴我說兒
      子人現在台中，要我帶錢去救我兒子。我約五點多到了上址，當時我是與我大
      兒子李邦瑞一同到達，我們進入屋子內，我兒子丑○○已被打的無法說話，全
      身都是傷，我問是誰打的，但在場的人都不說」，「我說我要帶丑○○去醫治
      ，對方說必須要拿錢出來才可將丑○○帶走，最後我才說我要拿在新竹的土地
      出來，他們才讓我將丑○○帶去看醫生」等語（詳見原審卷《二》第二十四頁
      背面、二十五頁正面），嗣於本院發回前之前審（以下稱前審）仍為同一證述
      （見前審卷第五十八頁背面）。此外，復有被害人丑○○之受傷照片三張、傷
      勢診斷證明書一紙附卷可按（見偵卷第八十七頁、九十頁正背面），並有如附
      表所示之槍枝二支扣案足資佐證。而前開槍枝制編號0000000000者
      係以仿ＣＯＬＴ半自動手槍製造之玩具槍改造而成，主要材質為金屬，並換裝
      金屬滑套及貫通金屬槍管，其機械性能良好，可擊發子彈，認具殺傷力；槍枝
      管制編號0000000000者認係仿貝瑞塔半自動手槍製造之玩具槍，以
      填充壓縮氣體為發射動力，槍枝主要材質為塑膠，機械性能良好，因隨附之彈
      匣已經改造並裝填一顆土造金屬模型彈無法測試，換裝適當彈匣測試後其動能
      甚微，依現狀認不具殺傷力，有內政部警政署刑事警察局八十四年十二月十四
      日刑鑑字第八九八四一號鑑驗通知書一紙在卷可參（見偵卷第一○八頁）。
（五）再證人張美雀於八十四年十一月二十八日晚，未至被害人丑○○之公司，證人
      楊居晉係於房間外面聽見被害人丑○○被打之聲音，並未見到何人毆打等情，
      分據證人張美雀及楊居晉於原審證述明確（見原審卷《一》第一○八頁背面及
      一○九頁），彼等證言尚無從採為有利被告等之證據；再證人即代書陳順福於
      八十四年十一月三十日未至本案現場，又證人即代書鄭穗盈八十四年十一月三
      十日至本案地點時，雖覺氣氛很好，然被害人丑○○乃於八十四年十一月二十
      八日被毆打，翌日即二十九日晚間十時許，張義群等人已先將甲○○、己○○
      、子○○三人釋放，並經丙○○於同月三十日同意提供抵押，證人鄭穗盈自不
      及見到被害人等被害情形，是證人陳順福及鄭穗盈於本院前審之證言 (見前審
      卷第一四六至一四七頁)，仍未能採為有利被告等之證據，再被告張義群於原
      審雖具狀請求傳喚證人陳慧鳳及林德耀二人，惟被告張義群請求傳喚該二證人
      之目的，乃在明八十四年十一月三十日代書陳順福如何前來情形，有其調查證
      據狀在卷可按（見原審卷《一》第一四六頁背面），然證人陳順福及鄭穗盈未
      能採為有利被告等之證據，已如前述，本院認自無再傳喚證人陳慧鳳及林德耀
      之必要。
（六）又告訴人丑○○雖於本院審理時陳稱：伊無法區分何人看守，何人拿手銬銬伊
      ，何人拿手槍，並且被告庚○○當時保護伊，伊與被告張義群乃有所誤會云云
      ，被害人子○○於前審調查中證稱：未見被告等有人持槍亦未受押持等語，然
      此非惟與丑○○最初及甲○○之指述不符，亦與被告癸○○、王議德之偵查時
      供述不符，彼等此部分供述，應為事後與被告等和解後，故為有利被告等之陳
      述，尚無從採為利被告等之證據。而告訴人甲○○於本院審理時，雖改稱：究
      是何人持槍，伊認不出來，且因為是被關在小房間內，所以是以聲音來判斷是
      何人持槍云云，然告訴人甲○○於偵查中已指證明確稱係癸○○持槍抵住伊，
      且王議德等在房間內看管伊，是故當認告訴人甲○○確有親眼見到被告等人持
      槍，伊於本院之證言僅係事後迴護被告之詞。
（七）此外，被告等於前審雖請求傳喚證人己○○到庭，惟按被告等於前審所陳報地
      址傳喚，因己○○已遷移新址，而未能傳喚到庭，而前審函查己○○新址無著
      ，有退回之送達證書及台北市大同區戶政事務復函在卷可憑（見前審卷第一一
      四至一一六頁及第一五四頁），況前揭事證，亦當認無再行傳喚己○○之必要
      ，附此敘明。
（八）另被告癸○○及王議德皆辯稱渠等在警訊時受到刑求。然被告王議德於警訊中
      之供述，與偵查中所述皆大致相符（見偵卷第四十三頁至第四十四頁、第五十
      七頁至第五十九頁），且被告王議德復未提出其他事證以資證明確有刑求之情
      事，是被告王議德於警訊中之自白，尚足採認作為不利於被告等之證據。而被
      告癸○○於警訊時之自白部分，則因被告癸○○被押於台灣台中看守所時，其
      入所記錄表上已明白記載有傷勢（見偵卷第一五四頁），是故被告癸○○於警
      訊中之自白，其任意性即有疑義，故此部分之自白本院認為並不足以作為證據
      ，惟此情並無礙於前揭被告等犯行之認定，附此述明。
（九）本件事證明確，被告前開辯解無非係事後卸飾之詞，尚不足採信，被告等犯行
      均堪認定。
二、查被告等行為後，槍砲彈藥刀械管制條例業經總統分別於八十五年九月二十五日
    及八十六年十一月二十四日修正公布，其中八十五年九月二十五日公布之修正，
    尚與被告等之犯行無涉。而比較八十六年十一月二十四日修正前後關於未經許可
    ，無故持有可發射子彈具有殺傷力之各式槍之新舊法律，以舊法較為有利於行為
    人，依刑法第二條第一項但書應適用行為時之舊法，是核被告庚○○持有可發射
    子彈具有殺傷力之改造玩具手槍部分，係犯修正前槍砲彈藥刀械管制條例第十條
    第三項之未經許可無故持有可發射子彈具有殺傷力之改造玩具手槍罪。
    而核被告張義群、癸○○、壬○○、王議德所為持有該具殺傷力可具軍用之槍枝
    部分，因彼等在持有之時，即係意圖供犯罪之用，故係犯刑法第一百八十七條意
    圖供自己犯罪之用而持有軍用槍枝罪。再被告被告庚○○、張義群、癸○○、壬○○、王議德等五人，亦均犯刑法第第二百七十七條第一項傷害罪、三百零二條
    第一項之妨害自由罪。
    公訴人認被告張義群、癸○○、壬○○、王議德等四人於持有具殺傷力之改造玩
    具手槍部分，亦涉犯修正前槍砲彈藥刀械管制條例第十條第三項之罪，尚有未洽
    ，惟其基本事實同一，本院自應予審理，並變更起訴法條。
    復按刑法第三百零二條之妨害自由罪，原包括私禁及以其他非法方法剝奪人之行
    動自由而言，所謂非法方法，當包括強暴脅迫等情事在內，若於妨害自由行為繼
    續中，有恐嚇之事實，自屬包含於妨害行動自由之同一意念之中，縱其所為，合
    於刑法第三百零五條恐嚇危害安全之情形，仍應視為剝奪行動自由之部分行為，
   有最高法院七十四年台上字第三四○四號判例可資參照。是故，被告張義群等恐
    嚇告訴人丑○○之犯行，應係剝奪告訴人行動自由之部分行為，不另論罪，是故
    公訴人並認被告等犯刑法第三百零五條恐嚇危害安全罪嫌，實有未洽。
    另公訴人雖於被告等所犯法條內，引用修正前槍砲彈藥刀械管制條例第十條第二
    項之罪，惟依公訴人起訴之事實，亦無認定被告等有製造、販賣該槍砲之犯行。
    且所謂「運輸」者，應包括國際及國內運輸，且其意義係指：行為人以運輸之意
    思由甲地運到乙地之行為（即其意思非販賣、非持有而為運輸之意思，其行為係
    由甲地運到相當距離之乙地並含有運輸之作用者而言）（就此則有最高法院二十
    四年度總會決議參照），而於公訴人起訴之事實中，並無認定被告等另有此一運
    送槍砲相當距離之犯行，並且被告等持有前揭如附表一所示具有殺傷力之改造玩
    具手槍前往丑○○上開租用之辦公室之行為，亦不能認為係基於運輸之意思，而
    運送相當之距離，是故公訴人引用此一條文，殊有未洽，然當認此部分僅為公訴
    人所贅引，附此述明。
    被告張義群、癸○○、王議德、壬○○、李國楠就刑法第一百八十七條之罪；又
    其五人與庚○○就刑法第二百七十七條第一項、第三百零二條第一項之罪，均有
    犯意聯絡及行為分擔，各均為共同正犯。
    而被告張義群、癸○○、王議德、壬○○及庚○○以一行為分別剝奪丑○○、子
    ○○、甲○○、己○○之行動自由，顯屬一行為而侵害該四人之自由法益，而觸
    犯數罪名，自應適用刑法第五十五條前段之規定，論以想像競合犯，從一重以一
    刑法第三百零二條第一項之罪處斷。
    又被告張義群、癸○○、王議德、壬○○所犯上開各罪間，有方法結果之牽連關
    係，應從一重論以刑法第一百八十七條之罪。而被告庚○○所犯之刑法第二百七
    十七條第一項、第三百零二條第一項之罪間，有方法結果之牽連關係，應從一重
    論以刑法第三百零二條第一項之妨害自由罪；再其所犯修正前槍砲彈藥刀械管制
    條例第十條第三項之罪與刑法第三百零二條第一項之妨害自由罪間，犯意各別，
    行為不同，應分論併罰。公訴人之公訴意旨僅就被告等所犯刑法第三百零二條第
    一項及第三百零五條之犯行，認為有牽連關係，亦有不妥。
    此外，公訴人於起訴法條中雖未論及被告等另涉犯刑法第二百七十七條第一項傷
    害罪，惟其於犯罪事實欄中業已敘明被告等傷害告訴人丑○○之犯行，故此部分
    犯罪行為亦為起訴效力所及，本院自得併予審酌。並且公訴人起訴之犯罪事實，
    雖未包括被告庚○○於八十四年十一月二十八日晚間前往丑○○租處前，即未經
    許可，無故持有具殺傷力之改造玩具手槍之部分，然公訴人既已就庚○○持該手
    槍前往丑○○租處之事實起訴，二者既為同一繼續之持有行為，為實質上一罪之
    關係，本於審判不可分之原則，被告庚○○於八十四年十一月二十八日晚間前往
    丑○○租處前即持有該改造玩具手槍之行為，亦當為起訴效力所及，復同此敘明
    。
三、原審對被告論罪科刑，固有相當之見地，然被告庚○○持有前揭如附表一所示具
    殺傷力之改造玩具手槍，尚無事證證明於持有之初即係為供犯罪之用，是故原審
    就被告庚○○論以刑法第一百八十七條之罪即有未洽；而就被告庚○○、壬○○
    等二人，原審認為不成立刑法第二百七十七條第一項之傷害罪，然被告庚○○、
    壬○○就其他被告之犯行既有如前所述之犯意聯絡、行為分擔，則原審此一見解
    亦有欠妥適；而被告庚○○持有前揭具殺傷力之改造玩具手槍之後，既係另行起
    意，方與其他被告謀議持以供作前揭剝奪丑○○等人行動自由之用，是原審認庚○○就持有刑法第一百八十七條之罪（原審論以此罪已有不妥，已如前述），與
    妨害自由罪間，有方法結果之牽連關係，亦有不妥；另被告等人所犯傷害罪，既
    與被告其他所犯之罪皆係以非法方法，以達到使丑○○返還欠款之目的，則彼等
    所犯各罪間應有方法結果之牽連關係（庚○○前揭已另述之部分除外），是故原
    審認被告張義群、癸○○、王議德所犯之刑法第一百八十七條之罪與傷害罪間，
    應分論併罰云云，於法亦有未合；並且原審認被告庚○○與其他被告就刑法第一
    百八十七條之罪，亦為共同正犯，而就傷害罪部分，則漏列被告庚○○、壬○○
    、李國楠等三人為共同正犯，自亦認有違誤；此外，原審就被告等以一行為剝奪
    丑○○、甲○○、己○○、子○○等之行為自由，亦疏漏未依想像競合犯之規定
    論處，更有不適用法則之違法；且原審就前揭公訴人所引法條不妥之處，亦未詳
    予說明，亦有不當之處。是故被告等上訴意旨仍執陳詞，否認犯行，雖無理由，
    然原審判決既有前開違誤，即無可維持，應由本院撤銷改判。本院爰分別審酌被
    告等犯罪之手段、目的、所生危害，本件犯罪乃被告張義群所主使，於本院調查
    時告訴人丑○○表示原宥被告等之情，以及被告等之犯後態度等一切情狀，分別
    判處如主文第二、三項所示之刑。扣案如附表編號一所示之改造玩具手槍，具殺
    傷力，係屬違禁物；並且附表編號一、編號二所示之改造槍枝亦分別係被告庚○○、癸○○所有，業經被告癸○○、王議德等供承在卷，且亦均係供犯本件犯罪
    所用之物，應分別依法宣告沒收。
四、另行為人雖有強取財物之行為，然若意在抵債，則因非為自己或第三人不法之所
    有，尚不能以強盜罪相繩，就此最高法院著有五十三年台上字第四七五號判例可
    資參照。雖告訴丑○○於警訊中指訴被告等強盜伊現金、支票、行動電話、呼叫
    器、電視機，並被脅迫要求提供財產償債等語（見偵卷第一三一頁反面）；且告
    訴人甲○○亦指稱被告等進入丑○○租處後，即持令伊與子○○等將財物都放在
    桌上等情（見偵卷第十五頁反面、第七十一頁正面）。但丑○○既係被告張義群
    、癸○○、庚○○之債務人，且被告等亦係為此一債務向丑○○索債之情，既業
    為丑○○所自承（見偵卷第一三一頁正面、本院九十年二月一日訊問筆錄）；並
    且，雖告訴人甲○○等並非被告等之債務人，然告訴人甲○○於前審調查時，亦
    已陳明：「（被告等）叫我把錢拿出來，隔天下午三時後，他們認為我與丑○○
    無關，所以把錢還給我」（前審卷第八十一頁），是故被告等當時當係認甲○○
    等係與丑○○共謀倒債之債務人，方才令甲○○等取出財物。是故，揆諸前揭判
    例，尚難認被告等有不法所有之意圖，即不能認被告等構成強盜罪，就此部分公
    訴意旨亦同此認定，而未依強盜罪將被告等起訴，附此敘明。
貳、無罪部分（即被告戊○○部分）：
一、公訴意旨略以：張義群、癸○○、庚○○三人曾分別借款新台幣一百五十萬元、
    十萬元、十萬元與丑○○，嗣因丑○○未依約償付本息與張義群、癸○○、庚○○三人，張義群、癸○○、庚○○遂與王議德、李國楠、壬○○、戊○○共同基
    於以非法方法催討前開債務之犯意聯絡，於八十四年十一月二十八日晚間十時許
    ，由庚○○攜帶其所有如附表編號一所示具殺傷力之改造玩具手槍一支，癸○○
    另攜帶其所有如附表編號二所示未具殺傷力之玩具槍一支，同赴台中市○○路○
    段一七六號四樓丑○○所租用之辦公室，先由張義群命癸○○、庚○○二人分持
    前開玩具槍衝入辦公室內喝令在場之丑○○、甲○○、己○○、子○○四人不准
    動，再由癸○○持槍抵住丑○○之頭部，復由壬○○以其事前所預備之手銬一只
    將丑○○之雙手銬於辦公室坐椅上，另持槍命甲○○、己○○、子○○三人進入
    另一小房間內，交由王議德、壬○○、李國楠、戊○○、庚○○等人輪流持槍看
    守，而共同以此非法方法剝奪丑○○、甲○○、己○○、子○○四人之行動自由
    。張義群嗣與丑○○談判債務清償事宜，因丑○○表示暫時無法清償積欠張義群
    、癸○○、庚○○三人之債務，張義群即出言恐嚇丑○○稱若不交出財物還債就
    把人殺掉等語，使丑○○心生畏懼，致生危害於丑○○之安全，張義群乃命戊○○負責拿取木棍、椅子、行動電話、老虎鉗、大頭針及電線等物交給張義群、癸○○、王議德等人持以毆打丑○○之身體，癸○○並將通有電流之電線置於水桶
    中電擊丑○○，共同使丑○○受有四肢、前胸、背部多處大面積瘀傷，約佔百分
    之四十五總體表面積之傷害，迄翌日即同年月二十九日晚間十時許，張義群等人
    先將甲○○、己○○、子○○三人釋放，並吩咐甲○○設法聯絡丑○○之親人攜
    帶現金前來替丑○○償債，甲○○即以電話將上情告知丑○○之父親丙○○，丙○○遂於同年月三十日清晨五時許偕同丑○○之兄長李邦瑞前往台中市○○路○
    段一七六號四樓處與張義群商談清償債務事宜，經丙○○同意提供丑○○之大嫂
    許朝勤所有坐落於新竹縣芎林鄉○○段高視頭小段一三四號土地與張義群償債後
    ，張義群即命戊○○、李國楠、壬○○三人帶同丑○○、丙○○前往台北找許朝
    勤拿取土地所有權狀辦理土地所有權移轉事宜，迄同日下午六時許，為警於台中
    市○○路○段一七六號四樓處查獲，丑○○始恢復行動自由，隨後癸○○並帶同
    警方查獲如附表所示之軍用槍枝二支，因而查悉上情。因認被告戊○○涉有妨害
    自由等罪嫌等語。
二、按告訴人之告訴，係以使被告受刑事訴追為目的，是其陳述是否與事實相符，仍
    應調查其他證據以資審認，就此最高法院亦著有五十二年台上字第一三００號判
    例足資參照。
三、本件公訴人認被告戊○○涉有妨害自由犯行，係以告訴人丑○○之指訴為主要論
    據。訊據被告戊○○則堅詞否認有妨害自由等之犯行，辯稱：「我未提供老虎鉗
    等給乙○○他們，且上台北一事，也是丑○○拜託我去，我並未押他」等語。經
    查：
（一）告訴人丑○○於警訊中雖指訴稱：「戊○○原本是我公司的員工，但他卻提供
      電線、老虎鉗，及我的資料給丁○○等人凌虐我，協助控制我的行動自由，並
      於八十四年十一月二十九日夥同丁○○等人押我上台北至我哥哥處，欲拿土地
      權狀未果，又與壬○○、李國楠等人將我押回台中繼續拘禁」（見偵卷第一三
      二頁）。然告訴人丑○○於本院調查時，即陳明：「是因為公司裡面的電線、
      老虎鉗、資料等，戊○○知道放那裡，所以我才推測是他提供的，但我並沒有
      看到他拿，戊○○他們一起和我到台北，找我哥哥和父親求援，過程應不算押
      」（見本院九十年二月一日調查筆錄），是故告訴人上揭指訴是否可採，即有
      所疑問。
（二）並且，其他同案被告以及告訴人甲○○，於警訊及歷次偵審訊問時，皆未提及
      被告戊○○有丑○○指訴之犯行。又雖被告王議德於本院審理時改稱：伊係和
      被告戊○○一起到丑○○租處云云，然被告王議德於過去偵審多次訊問時，皆
      未供述此一事實，是被告王議德此部分之供述亦不足採。是故，實無其他事證
      足資證明告訴人丑○○此部分之指訴與事實相符。揆諸前揭判例，告訴人丑○○之指訴尚不足採為不利被告戊○○之證據。
四、綜上所述，公訴人所舉之證據不足以證明被告戊○○犯罪，此外本院復查無其他
    證據可資證明被告有公訴人所指之妨害自由等犯行，依法應諭知無罪之判決。原
    審為被告罪刑之宣告，尚有未洽，被告戊○○上訴意旨否認犯行，指摘原判決不
    當，為有理由，應由本院予以撤銷，就被告戊○○諭知無罪之判決。
據上論斷，應依刑事訴訟法第三百六十九條第一項前段、第三百六十四條、第二百九
十九條第一項前段、第三百條、第三百零一條第一項，修正前槍砲彈藥刀械管制條例
第十條第三項、刑法第十一條前段、第二十八條、第五十五條、第一百八十七條、第
二百七十七條第一項、第三百零二條第一項、第二條第一項但書、第三十八條第一項
第一、二款，第五十一條第五款，罰金罰鍰提高標準條例第一條前段，判決如主文。
本案經檢察官辛○○到庭執行職務。
中      華      民      國      九十    年      三      月      一      日
                              台灣高等法院台中分院刑事第八庭
                                    審判長法  官  林  輝  煌
                                          法  官  劉  榮  服
                                          法  官  陳  賢  慧
右正本證明與原本無異。
如不服本判決應於收受送達後十日內向本院提出上訴書狀，其未敘述上訴之理由者並
得於提起上訴後十日內向本院補提理由書（均須按他造當事人之人數附繕本）。
                                          書記官  吳  宗  玲
中      華      民      國      九十    年      三      月      二      日
附錄本案論罪科刑法條全文：
刑法第一百八十七條：
意圖供自己或他人犯罪之用，而製造、販賣、運輸或持有炸藥、棉花藥、雷汞或其他
相類之爆裂物或軍用槍砲、子彈者，處五年以下有期徒刑。
刑法第二百七十七條第一項：
傷害人之身體或健康者，處三年以下有期徒刑、拘役或一千元以下罰金。
刑法第三百零二條第一項：
私行拘禁或以其他非法方法，剝奪人之行動自由者，處五年以下有期徒刑、拘役或三
百元以下罰金。
修正前槍砲彈藥刀械管制條例第十條：
未經許可製造、販賣或運輸第四條第一款所稱其他可發射金屬或子彈具有殺傷力之各
式槍者，處五年以下有期徒刑。
意圖供自己或他人犯罪之用，而犯前項之罪者，處六月以上五年以下有期徒刑，得併
科三萬元以下罰金。
未經許可無故持有、寄藏或意圖販賣而陳列第一項所列各式槍砲之一者，處三年以下
有期徒刑。
第一項及第二項之未遂犯，罰之。
附表
編號  槍  枝 管  制 編  號  型                                式  所有權人
一、  0000000000  仿COLT半自動手槍製造之玩具槍改造而成  庚○○
                            ，主要材質為金屬，並換裝金屬滑套及貫
                            通金屬槍管，機械性能良好，可擊發子彈
                            ，具殺傷力。
二、  0000000000  仿貝瑞塔半自動手槍製造之玩具槍，以填  癸○○
                            充壓縮氣體為發射動力，槍枝主要材質為
                            塑膠，機械性能良好，隨附之彈匣裝填一
                            顆土造金屬模型彈，發射動能甚微，不具
                            殺傷力。                                    Ｃ


司法院資訊處製作；財團法人民間司法改革基金會備份。
